【裁判字號】    89,上易,645
【裁判日期】    890615
【裁判案由】    詐欺
【裁判全文】
臺灣高等法院高雄分院刑事判決                    八十九年度上易字第六四五號
    上  訴  人  台灣高雄地方法院檢察署檢察官
    被      告  丙○
    選任辯護人  侯永福
右上訴人因被告詐欺案件，不服台灣高雄地方法院八十六年度易字第八一四五號中華
民國八十八年十月一日第一審判決（起訴案號：台灣高雄地方法院檢察署八十六年度
偵字第七三二六號），提起上訴，本院判決如左：
    主  文
上訴駁回。
    理  由
一、公訴人意旨略以：被告丙○與其妻書道成（另為不起訴處分）及許援章、江鳳英
    等人，意圖為自己不法之所有，並基於共同之犯意，於民國八十四年六月二十四
    日，由許援章冒名林榮欽向受乙○○委任代售房屋之甲○○佯稱擬以新台幣（下
    同）三百四十萬元購買乙○○所有、座落高雄市苓雅區○○○路七十五號八樓之
    一房屋，致甲○○信為不疑與之訂約，並約定除原向銀行貸款之二百四十萬元轉
    貸外，餘價金一百萬元於辦理移轉登記後之當日交付﹔嗣改稱擬將房屋登記為書
    道成名義，一百萬元價款則由書道成以前開房屋向他人以設定第二順位抵押借得
    後再給付，並以此約定訂立契約，許援章乃偽造林榮欽署押、與江鳳英同為契約
    之保證人，復由書道成簽立一紙面額一百萬元、丙○、江鳳英、及許援章偽簽林
    榮欽名義等同為發票人之本票。甲○○陷於錯誤下乃將房屋於八十四年六月二十
    七日移轉登記予書道成，詎書道成旋於同年九月七日以前開房屋向黃文生貸得四
    十八萬元後，即避不見面、逃逸無蹤，甲○○、乙○○始知受騙等情。
二、按不能證明被告犯罪或其行為不罰者，應諭知無罪之判決，為刑事訴訟法第三百
    零一條第一項之規定。又犯罪事實應依證據認定之，無證據不得推定其犯罪事實
    ，刑事訴訟法第一百五十四條定有明文，另刑法第三百卅九條第一項詐欺取財罪
    之成立，須行為人主觀上有為自己或第三人不法所有之意圖，客觀上係以詐術使
    人將本人或第三人之物交付為構成要件，而所謂以詐術使人交付財物，必須行為
    人確有施用詐術，被詐欺人因其詐術陷於錯誤，而交付財物之因果連索，若其並
    未施用詐術，或所用方法不能認為詐術，或不致使人陷於錯誤，即不構成該罪。
    （最高法院四十六年度台上字第二六○號判例參照）。
三、公訴人認定被告丙○涉有上開犯嫌，係以告訴人乙○○之指述、證人甲○○之證
    述、買賣契約書、本票、土地、建物登記簿謄本等為證據。訊據被告丙○否認前
    揭起訴犯嫌，辯稱：當初代書甲○○的女兒要我為書道成買受之前揭房地提供保
    證，我向甲○○的女兒表示拒絕，後來甲○○的女兒跟我講說這袛是作業程序之
    一而已，並沒有任何問題等語，我太太書道成亦求我，我乃應代書要求在本票及
    借據上簽名，我未與告訴人委請之代書商議買賣系爭房地，我與太太感情不好，
    所以她買房子之事，我不是很清楚，我只是做保證人而已，根本沒有詐欺告訴人
    等語。
四、經查：民國八十四年六月間，被告許援章與書道成先後數次與代書甲○○接洽商
    談買賣告訴人乙○○所有之前揭房地，雙方後來達成買賣價金為三百四十萬元之
    約定，並且約定系爭房地價金給付方式為：系爭房地向臺新銀行之貸款債務人由
    買受人承受，即該筆貸款餘額二百四十萬元由書道成自行繳納，餘款一百萬元則
    於貸款後以現金交付；許援章、書道成與代書甲○○達成前揭約定後，代書甲○
    ○基於書道成並無法繳交現金一百萬元，為了保障出賣人之緣故，所以要求書道
    成以其丈夫丙○作保證人，因此代書甲○○又委託其女兒羅沈美雲至丙○家中與
    丙○對保，當時丙○則向羅沈美雲表示拒絕作保證人，嗣後羅美雲又要求書道成
    提供保證人，事後被告丙○因其妻書道成之要求而同意任保證人在本票及借據上
    簽名等情，已據證人甲○○及羅沈美雲於原審審理時供證明確在卷可按。復經本
    院核對買賣契約書第十六條所定：「乙方（即書道成）同意待移轉登記完成後，
    由甲方設定第二順位抵押權新台幣壹佰萬元正，保障甲方之權利」等語以觀，可
    證明訂立買賣契約時雙方即已約明先辦理過戶，再交付餘款，而證人甲○○於原
    審亦供明訂立契約時被告丙○並不在場，係因太太（指書道成）申請貸款，需要
    先生作擔保才找丙○當保證人（原審卷第五十四頁、五十五頁），而被告丙○亦
    曾予以拒絕任保證人嗣經書道成央求後才應允等情，亦經證人羅沈美雲於原審及
    書道成於原審及本院供證明確，足徵被告丙○是在另被告許援章及案外人書道成
    與代書甲○○達成買賣約定後，因代書甲○○向其表示簽發本票、借據僅是一般
  作業程序才由拒絕簽名之情形轉而應代書甲○○與妻子書道成之要求而在本票、
    借據上簽名任保證人一節，可堪認定，被告丙○既未參與系爭不動產之買賣，僅
    係於事後同意任保證人在本票及借據上簽名，是縱被告因簽名而難辭其任保證人
    之民事責任，惟亦難僅憑此即推認其與許援章於訂立買賣契約時即存有共同詐欺
    之犯意，此外，復查無其他積極證據足資證明被告丙○與另被告許援章等人有犯
    意聯絡及行為分擔而共同詐取告訴人所有之前揭房地之犯罪情事，原審以無證據
    證明被告丙○有上開詐欺犯行，而諭知被告丙○無罪之判決。核無違誤，公訴人
    上訴指摘原判決不當，為無理由，應予以駁回。
據上論斷，應依刑事訴訟法第三百六十八條，判決如主文。
本案經檢察官林應華到庭執行職務。
中    華    民    國     八十九     年       六       月      十五      日
                              臺灣高等法院高雄分院刑事第五庭
                                  審判長法官  吳水木
                                        法官  洪慶鐘
                                        法官  惠光霞
右正本證明與原本無異。
不得上訴。
                  書記官  林永富
中    華    民    國     八十九     年       六       月      十六      日
                                                                        Ｆ


司法院資訊處製作；財團法人民間司法改革基金會備份。
